臺灣橋頭地方法院民事裁定
110年度消債職聲免字第149號
聲請人即債　陳雅玲　00000000000000000000000000000000000
務人0000000000000000000000000000000000000000000000
代  理  人　陳雅貞律師(法律扶助律師)　　　 
上列聲請人即債務人因消費者債務清理事件聲請免責，本院裁定
如下：
    主  文
聲請人即債務人陳雅玲應予免責。
    理  由
一、按法院為終止或終結清算程序之裁定確定後，除別有規定外
    ，應以裁定免除債務人之債務；法院裁定開始清算程序後，
    債務人有薪資、執行業務所得或其他固定收入，扣除自己及
    依法應受其扶養者所必要生活費用之數額後仍有餘額，而普
    通債權人之分配總額低於債務人聲請清算前2年間，可處分
    所得扣除自己及依法應受其扶養者所必要生活費用之數額者
    ，法院應為不免責之裁定。但債務人證明經普通債權人全體
    同意者，不在此限；債務人有下列各款情形之一者，法院應
    為不免責之裁定。但債務人證明經普通債權人全體同意者，
    不在此限：一、於七年內曾依破產法或本條例規定受免責。
    二、故意隱匿、毀損應屬清算財團之財產，或為其他不利於
    債權人之處分，致債權人受有損害。三、捏造債務或承認不
    真實之債務。四、聲請清算前二年內，因消費奢侈商品或服
    務、賭博或其他投機行為，所負債務之總額逾聲請清算時無
    擔保及無優先權債務之半數，而生開始清算之原因。五、於
    清算聲請前一年內，已有清算之原因，而隱瞞其事實，使他
    人與之為交易致生損害。六、明知已有清算原因之事實，非
    基於本人之義務，而以特別利於債權人中之一人或數人為目
    的，提供擔保或消滅債務。七、隱匿、毀棄、偽造或變造帳
    簿或其他會計文件之全部或一部，致其財產之狀況不真確。
    八、故意於財產及收入狀況說明書為不實之記載，或有其他
    故意違反本條例所定義務之行為，致債權人受有損害，或重
    大延滯程序，消費者債務清理條例(下稱消債條例)第132條
    、第133條、第134條分別定有明文。
二、本件聲請人前向金融機構辦理信用貸款、信用卡契約等，致
    積欠無擔保債務共計新臺幣（下同）1,521,278元（見本院 
    民國110年7月5日橋院嬌110年度司執消債清教字第43號債權
    表），因無法清償債務，於108年9月20日向本院聲請前置調
    解，嗣因無法負擔還款條件而不成立，向本院聲請更生，經
    本院以109年度消債更字第49號裁定自109年7月28日16時起
    開始更生，再因收入不穩定無法提出更生方案，經本院以11
    0年度消債清字第46號裁定聲請人自110年4月28日下午4時起
    開始清算程序，復經本院司法事務官就聲請人財產進行清算
    之結果，普通債權人未獲分配，本院司法事務官以110年度
    司執消債清字第43號裁定清算終止確定等情，業經本院依職
    權調閱上開案件卷宗查明無訛，應堪信為真實。
三、經查：
(一)按法院裁定開始更生程序後，債務人免責前，法院裁定開始
    清算程序，其已進行之更生程序，適於清算程序者，作為清
    算程序之一部；其更生聲請視為清算聲請，消債條例第78條
    第1項定有明文。參酌上開規定，自應以聲請人向法院聲請
    更生視為聲請清算，並以法院裁定開始更生時起，作為認定
    債務人有無薪資等固定收入之時點；且就消費者債務清理條
    例第133條所稱「聲請清算前2年間」之部分，時間點亦應提
    前至「聲請更生前2年間」為當，先予敘明。
(二)聲請人自109年9月起任職於麗眾居家長照機構，依其所提出
    之109年9月至110年11月薪資單，此期間薪資總額為243,439
    元，核每月平均薪資為16,229元。又聲請人名下僅有無殘值
    車輛1部，107年至109年申報所得各3,000元、38,643元、19
    0,959元，110年8月間領有國民年金保險生育給付各18,282
    元、36,564元等情，有財產及收入狀況說明書、綜合所得稅
    各類所得資料清單、勞保局被保險人投保資料查詢、稅務電
    子閘門財產所得調件明細表、勞動部勞工保險局110年12月2
    9日保國三字第11013110200號函及聲請人提出之薪資單等件
    附卷可稽。則查無聲請人有其他收入來源，佐以聲請人已提
    出前開薪資單為證，本院認以前開聲請人所提出之薪資表總
    額加計生育給付共298,285元列計其自開始更生後之每月固
    定收入，應可反映其真實收入狀況。
(三)按債務人必要生活費用，以最近一年衛生福利部或直轄市政
    府所公告當地區每人每月最低生活費一點二倍定之；受扶養
    者之必要生活費用，準用第一項規定計算基準數額，並依債
    務人依法應負擔扶養義務之比例認定之，消債條例第64條之
    2第1項、第2項分別定有明文。至支出部分，聲請人主張自1
    09年9月間工作相對穩定後，開始負擔扶養4名未成年子女，
    每月支出扶養費16,000元。按直系血親相互間，互負扶養之
    義務，民法第1114條第1款亦有明定。查聲請人子女分別為1
    00年、101年、104年、106年生，名下均無財產，亦無申報
    所得，惟每月各領有低收入戶補助2,802元，有戶籍謄本、
    全國財產稅總歸戶財產查詢清單、綜合所得稅各類所得資料
    清單、高雄市政府社會局社會福利平台查詢資料附卷可參，
    扶養費用部分，依消債條例第64條之2第1、2項，並參照民
    法第1118、1119條規定，其負扶養義務之程度，亦應考量其
    目前身負債務之窘境，所負擔之扶養義務能力，自非比一般
    ，在無其他更為詳實之資料可供佐證之情形下，故本院認以
    109、110年度高雄市最低生活費標準之1.2倍15,719元、16,
    009元為標準，則與配偶分擔子女扶養費後，聲請人自109、
    110年每月應支出之扶養費應各以25,834元、26,414元為度
    【計算式：(15,719×4-2,802×4)÷2=25,834；(16,009×4-2,8
    02×4)÷2=26,414】，聲請人主張每月子女扶養費為16,000元
    ，尚低於上開數額，可以採納。至聲請人個人日常生活必要
    費用部分，審酌聲請人負債之現況，基於社會經濟活動之互
    賴及誠信，該日常生活所需費用，自應節制開支，不得有超
    越一般人最低生活標準之享受，否則反失衡平，本院依消債
    條例第64條之2第1項，參酌衛福部社會司所公告歷年最低生
    活費標準，109、110年度高雄市最低生活費標準13,099元、
    13,341元之1.2倍為15,719元、16,009元，則聲請人每月最
    低生活費除有特殊情形並有證據證明者外，自宜以此為度，
    始得認係必要支出，而聲請人主張每月必要生活費為11,550
    元，較上開核算標準為低，應屬可採。是聲請人於本院裁定
    開始更生程序後，109年9月至110年11月間固定收入298,285
    元扣除扶養費用240,000元(16,000×15個月)及聲請人自己所
    必要生活費用173,250元(11,550×15個月)後，已無餘額，與
    消債條例第133條規定應不免責之要件不符。
四、綜上所述，聲請人既無消債條例第133條本文所定不應免責
    之事由存在，復查無消債條例第134條應不免責之行為，揆
    諸首揭規定，本件應予聲請人免責，爰裁定如主文。　　
中　　華　　民　　國　 111　　年　　1 　　月　　26　　日
              　　        民事庭　法　官　薛博仁
以上正本係照原本作成。
如不服本裁定，應於裁定送達後10日內，以書狀向本院提出抗告
，並繳納抗告費新臺幣1千元。
中　　華　　民　　國　 111　　年　　1 　　月　　26　　日
                    　　　　      書記官　郭南宏